臺灣臺南地方法院刑事判決　　　　　　　　　　　　九十一年度易字第一二四七號
　　公　訴　人　臺灣台南地方法院檢察署檢察官
　　被　　　告　乙○○
右列被告因竊盜案件，經檢察官聲請簡易判決處刑（九十一年度偵字第六一三二號）
，本院改依通常程序審理，判決如左：
    主  文
乙○○無罪。
    理  由
一、本件聲請簡易判決處刑書聲請意旨略以：被告乙○○意圖為自己不法之所有，於
    民國九十一年六月十日上午十時許，攜客觀上得為凶器使用之美工刀一支，在臺
    南縣七股鄉○○○段五十八之十三號土地內，割破帆布竊取甲○所有置於帆布內
    價值新台幣一百元之鋼筋三支，得手後置於其所騎車號ＭＲＫ－三七０號機車上
    ，為甲○發覺報警當場查獲，因認被告乙○○涉有刑法第三百二十一條第一項之
    加重竊盜罪嫌等語。
二、按犯罪事實應依證據認定之，無證據不得推定其犯罪事實。又不能證明被告犯罪
    者，應諭知無罪之判決，刑事訴訟法第一百五十四條、第三百零一條第一項分別
    定有明文。又事實之認定，應憑證據，如未能發現相當證據，或證據不足以證明
    ，自不能以推測或擬制之方法，為裁判基礎（最高法院四十年臺上字第八六號判
    例參照）；且認定不利於被告之事實，須依積極證據，苟積極證據不足為不利於
    被告之事實認定時，即應為有利於被告之認定，更不必有何有利之證據（最高法
    院三十年上字第八一六號判例參照）。本件公訴人認被告乙○○涉有加重竊盜之
    犯行，無非係以被告於警、偵訊時供稱：伊確實曾攜帶美工刀至右揭土地上撿拾
    鋼筋三支，及告訴人甲○於警訊中之指述，與被告當時身上所攜帶之美工刀一支
    及鋼筋三支扣案等為主要論據。
三、訊據被告乙○○固供承於右揭時、地攜帶美工刀割破帆布取得鋼筋三支，惟堅決
    否認有何竊盜犯行，辯稱：「我是撿破銅爛鐵維生，警訊照片上是台南縣七股鄉
    ○○○段第五十八之十三號土地，較遠的地方是西濱快速道路，較近的地方是漁
    塭，那邊都丟有別人不要的廢棄物，我以為是別人不要的東西，且發現帆布內有
    鋼筋，所以才拿美工刀把帆布割破，取走鋼筋，我如果是要偷竊東西就直接把帆
    布搬上車回去再慢慢把鋼筋取出來，怎麼會在現場花時間來做拿出鋼筋的動作，
    我以為是別人不要的東西，我並沒有竊盜犯意」等語。經查：
    （一）台南縣七股鄉○○○段五十八之十三號土地，固為告訴人甲○向財政部國
          有財產局所承租，用以養殖虱目魚，有甲○所提出之國有養地租賃契約書
          影本一紙在卷可稽，而被告持美工刀一支於上開土地上取走置於該處帆布
          內之鋼筋三支一節，除被告供承在卷外，並有美工刀一支及鋼筋三支扣案
          可證，惟告訴人所承租用以養殖虱目魚之上開土地四週並無圍籬，此有現
          場照片四幀在卷可參，另魚塭旁除雜草叢生外，並四處可見廢棄物，包括
          紅磚、石塊、損壞之桌子、椅子、傢俱、木頭及鐵條等物品，有現場廢棄
          物照片三張附卷足參，以前揭廢棄物四處堆放、散佈之情形以觀，實難令
          人聯想到該處土地為有人在管理、使用之土地，另被告係自帆布內取得鋼
          筋，此業據被告供述在卷，核與告訴人所述相符，而前揭帆布係一般市售
          活動車庫之帆布架，有前開照片可證，然該帆布係置放在廢棄之磚塊堆中
          ，部分帆布還覆蓋在磚塊上，依卷附照片所示帆布所在之位置及週遭景觀
          ，車輛並無法越過廢棄物而開至該帆布處，故該帆布已非作為活動車庫之
          用，應可認定，再加上帆布丟放在一堆廢棄物當中，以一般人之經驗及認
          知，認為該帆布是無人所有之廢棄物，乃理所當然之事，故被告辯稱其誤
          以為該帆布係他人棄置不要的東西等語，應可採信。
    （二）又被告係以撿拾廢棄物維生，此有被告所有手推車及車上物品之照片一張
          在卷可佐，故被告誤以為上開土地內之帆布架係無人所有之廢棄物而加以
          撿拾，亦合於其工作形態，而前揭帆布架原係作為活動車庫之用，故帆布
          內包有鋼筋以為支撐之用，且鋼筋與帆布之間須以特定方式縫合，以防脫
          落，如欲取下鋼筋須花費相當時間方可達成，此乃眾所週知之事，本件被
          告如自始有偷竊他人物品之不法犯意，以案發時間為上午十時，在光天化
          日之下，被告為防止他人發現，應係以最短時間作案才合於常情，被告既
          有機車及手推車，其儘可將帆布連同鋼筋一併搬到手推車上，再以機車載
          運離開現場，至其住處後再慢慢將鋼筋取出即可，豈有在現場花了近一小
          時時間取出鋼筋，而讓犯行曝光之理？足見被告確實係因該漁塭週遭並無
          圍籬，漁塭旁又散見許多廢棄物，帆布及鋼筋亦置放於廢棄物之中，才誤
          以為該帆布與其內鋼筋係遭人棄置之物，進而撿拾尚可變價之鋼筋，其主
          觀上應無意圖為自己不法之所有，而竊取他人動產之犯意，與刑法第三百
          二十一條第一項加重竊盜罪之構成要件尚屬有異。
四、此外，復查無其他積極證據足以證明被告有何竊盜犯行，則被告此部分被訴犯罪
    不能成立，應為無罪之諭知，以免冤抑。
據上論斷，應依刑事訴訟法第四百五十二條、第三百零一條第一項，判決如主文。
本件經檢察官盧駿道到庭執行職務。
中    華    民    國      九十一      年      十      月      十四      日
                                    臺灣臺南地方法院刑事第七庭
                                        法  官  黃  光  進
右正本證明與原本無異。
如不服本判決應於送達後十日內向本院提出上訴狀。
                                        書記官  李  珍  瑩
中    華    民    國      九十一      年      十      月      十四      日
